臺灣高等法院刑事裁定
110年度上重訴字第15號
上  訴  人  臺灣基隆地方檢察署檢察官
上  訴  人  
即  被  告  許顥瀚


                    
                   
選任辯護人  文  聞律師
            楊啓源律師
上  訴  人  
即  被  告  陳威翰


選任辯護人  陳建宏律師
            何孟樵律師
上  訴  人  
即  被  告  盧啓傑


選任辯護人  劉力豪律師
上  訴  人  
即  被  告  鄭宇鈞




選任辯護人  林殷廷律師
上  訴  人  
即  被  告  邢是為


選任辯護人  王俊賀律師
            陳克譽律師
上列上訴人因被告等違反組織犯罪防制條例等案件，前經限制被
告出境、出海，本院裁定如下：
    主  文
許顥瀚、陳威翰、盧啓傑、鄭宇鈞、邢是為均自民國一百十一年
十一月十三日起延長限制出境、出海捌月。
    理  由
一、按被告犯罪嫌疑重大，而有下列各款情形之一者，必要時檢
    察官或法官得逕行限制出境、出海。但所犯係最重本刑為拘
    役或專科罰金之案件，不得逕行限制之：一、無一定之住、
    居所者。二、有相當理由足認有逃亡之虞者。三、有相當理
    由足認有湮滅、偽造、變造證據或勾串共犯或證人之虞者。
    審判中限制出境、出海每次不得逾8月，犯最重本刑為有期
    徒刑10年以下之罪者，累計不得逾5年；其餘之罪，累計不
    得逾10年。法院延長限制出境、出海裁定前，應給予被告及
    其辯護人陳述意見之機會，刑事訴訟法第93條之2第1項、第
    93條之3第2項後段、第4項分別定有明文。次按限制出境、
    出海，目的在防止被告逃亡，確保被告能於審判時到庭，以
    利刑事訴訟程序之進行，是考量解除限制出境、出海與否，
    自應以訴訟之進行及證據之調查是否因此而受影響為判斷依
    據。又限制出境、出海僅在保全刑事偵查、審判、執行之順
    利進行，屬於刑事訴訟之保全程序，並非確定被告是否應負
    罪責及科處刑罰，故依卷內證據，倘被告犯罪嫌疑重大，確
    有出境滯留不歸之可能性，自足以影響審判程序之進行或將
    來可能刑罰之執行，依法自得為限制出境、出海之必要處分
    ，以確保被告到庭接受審判或執行。從而，被告是否有限制
    出境、出海之必要而應予限制，及限制出境、出海後其原因
    是否仍然存在，核屬事實認定之問題，法院自得依法認定，
    並依訴訟進行程度及其他一切情狀，妥適裁量。
二、經查，上訴人即被告許顥瀚、陳威翰、盧啓傑、鄭宇鈞、邢
    是為等5人（下合稱「被告5人」）因違反組織犯罪防制條例
    等案件，前於偵查中均經羈押，嗣檢察官提起公訴，經原審
    法院訊問被告5人並審酌本件卷證資料後，認被告5人均涉犯
    組織犯罪防制條例第3條第1項、刑法第339條之4第1項第2款
    之加重詐欺取財罪，犯罪嫌疑均屬重大，均有逃亡之虞，均
    有刑事訴訟法第101條第1項第1款之羈押原因，惟均得以具
    保並限制出境、出海代替羈押而無羈押之必要。爰裁定均准
    予具保停止羈押，並均依刑事訴訟法第93條之2第1項第2款
    、第93條之6規定，自民國109年3月13日起限制出境、出海8
    月。嗣經訊問被告5人後，認均有延長其等限制出境、出海
    期間之必要，爰於109年10月28日裁定被告5人均自109年11
    月13日起延長限制出境、出海8月（至110年7月12日止）。
    案經原審審理後，以109年度重訴字第3號判決被告許顥瀚共
    犯41罪，應執行有期徒刑9年；被告陳威翰共犯7罪，應執行
    有期徒刑6年；被告盧啓傑共犯12罪，應執行有期徒刑6年6
    月；被告鄭宇鈞共犯5罪，應執行有期徒刑4年6月；被告邢
    是為共犯3罪，應執行有期徒刑3年6月，並均宣告被告5人應
    於刑之執行前，令入勞動場所，強制工作3年等情，有本件
    起訴書、原審109年3月13日、109年9月30日訊問筆錄、前揭
    裁定、判決、原審法院109年3月13日基院麗刑和109重訴3字
    第3463號函、109年11月2日基院麗刑和109重訴3字第15482
    號函在卷（見原審卷一第7至106頁、第169至第182頁、第24
    1至243頁、第269頁、原審卷六第541至545頁、卷七第71至7
    3頁、第141頁、第239至471頁）可稽。嗣檢察官及被告5人
    均不服原審判決而提起上訴，於110年4月6日繫屬本院（見
    本院卷一第5至6頁），經本院審核相關卷證及被告5人於偵
    查、原審及本院準備程序時所為陳述，併審酌原審法院判處
    被告5人之前揭罪刑、本案犯罪情節、所涉詐騙金額等情，
    認仍有限制被告5人出境、出海之必要，爰於110年7月7日裁
    定被告5人均自110年7月13日起限制出境、出海8月，其期間
    均將於111年3月12日屆滿；嗣本院再於111年3月8日裁定被
    告5人均自110年3月13日起限制出境、出海8月，其期間均將
    於111年11月12日屆滿。
三、經本院依法給予被告5人及其等辯護人陳述意見之機會（見
    本院卷十二第292至293頁所附111年10月19日審判筆錄）後
    ，審酌被告5人所前揭罪嫌，均係違反組織犯罪防制條例第3
    條第1項前段之操縱指揮犯罪組織或同條項後段之參與犯罪
    組織、刑法第339條之4之加重詐欺罪，犯罪嫌疑均屬重大，
    並經原審各判處被告許顥瀚應執行有期徒刑9年、被告陳威
    翰應執行有期徒刑6年、被告盧啓傑應執行有期徒刑6年6月
    、被告鄭宇鈞應執行有期徒刑4年6月、被告邢是為應執行有
    期徒刑3年6月，應執行之刑度均甚重。被告5人既均經第一
    審判決認定有罪，所判處之刑責非輕，其等及檢察官又均不
    服原審判決而上訴，現由本院審理中。是經本院審理後，如
    仍為不利被告5人之認定，將可預期被告等5人為規避將來可
    能刑罰之執行，仍有逃亡境外以脫免刑責之可能，若不繼續
    限制其等出境、出海，恐其等出境後即滯外不歸而逃避本案
    後續審判及將來可能刑罰之執行，致國家刑罰權有難以實現
    之危險，應認其等就刑事訴訟法第93條之2第1項第2款所規
    定「有相當理由足認有逃亡之虞」之事由仍均存在，而此並
    不因被告陳威翰、盧啓傑、鄭宇鈞、邢是為上訴後於本院審
    理時均變更答辯，均改稱願意認罪，被告許顥瀚亦變更答辯
    ，改稱願就所涉加重詐欺取財罪及組織犯罪防制條例第3條
    第1項後段「參與犯罪組織罪」等部分認罪（惟否認起訴書
    所指其涉犯組織犯罪防制條例第3條第1項前段「操縱指揮犯
    罪組織」罪嫌），及其等已陸續與本案全部或部分被害人成
    立和解，已依約賠償或正履行中而有所影響。
四、被告邢是為辯護人雖辯稱：被告邢是為上訴後，並未聲請傳
    訊證人，檢察官亦未就被告刑是為部分聲請傳訊證人，刑是
    為並已認罪，顯無再勾串證人或湮滅證據之虞，希望能解除
    被告邢是為之出境、出海限制等語。惟被告邢是為前於偵查
    中經法院裁定羈押，又經原審判處應執行有期徒刑3年6月，
    足認其犯罪嫌疑重大，實有相當理由足認其有逃亡之虞，自
    仍有繼續限制出境、出海之必要。又本案關於被告刑是為部
    分，係以其仍有逃亡之虞而繼續限制出境、出海，則被告刑
    是為辯護人所指被告刑是為已無勾串證人或湮滅證據之虞等
    情，自與本院前揭判斷無涉，難認被告刑是為已無繼續限制
    出境、出海之必要。況本件限制出境、出海對於被告5人居
    住遷徙自由權之影響並未逾必要程度，是被告邢是為辯護人
    前揭所陳，尚難採認。
五、綜上所述，經參酌本案訴訟進行程度等前揭各情，為確保本
    案訴訟程序之順利進行及日後可能刑罰之執行，經權衡國家
    刑事司法權之有效行使、社會秩序及公共利益之維護、被告
    5人居住及遷徙自由權受限制之程度，暨被告5人就本案之涉
    犯情節、詐騙金額、所犯罪名之輕重等情，就目的與手段依
    比例原則權衡後，認均有延長其等限制出境、出海期間之必
    要性。且被告5人自109年3月13日經原審裁定限制出境、出
    海迄今，均尚未滿5年。爰裁定被告5人均自111年11月13日
    起延長限制出境、出海8月。
據上論斷，應依刑事訴訟法第93條之3第2項後段，裁定如主文。
中　　華　　民　　國　　111 　年　　11　　月　　1 　　日
                  刑事第十三庭  審判長法  官  吳冠霆
                                      法  官  柯姿佐
                                      法  官  陳勇松
以上正本證明與原本無異。
如不服本裁定，應於收受送達後五日內向本院提出抗告狀。
                                      書記官  施瑩謙
中　　華　　民　　國　　111 　年　　11　　月　　2 　　日